【裁判字號】    92,交上易,456
【裁判日期】    920610
【裁判案由】    過失傷害
【裁判全文】
臺灣高等法院臺南分院刑事判決                                    行股
    上  訴  人
    即  被  告  乙  ○  ○
右上訴人因過失傷害案件，不服臺灣嘉義地方法院九十二年度交易字第十八號中華民
國九十二年三月三十一日第一審判決（起訴案號：臺灣嘉義地方法院檢察署九十一年
度調偵字第三八二號），提起上訴，本院判決如左：
    主      文
上訴駁回。
    事      實
乙○○於民國（下同）九十一年十月二日上午十一時五十五分許，駕駛車牌ＲＯ—九
三二八號自用小客車，沿嘉義縣水上鄉○○○路由東往西方向行駛，行經該鄉○○○
路相溪段粗溪二十號前，本應注意車前狀況，隨時採取必要之安全措施，及行車速度
，應依標誌每小時四十公里行駛，且依當時天候晴、日間自然光線、柏油路面平坦無
缺陷、無障礙物視距良好，並無不能注意之情事，詎竟因熬夜致精神不濟，疏未注意
車前狀況及減速慢行，貿然以時速五、六十公里超速行駛，自後追撞同向在前，由阮
翠娥所騎乘搭載丙○○之車牌ＫＢ九—三三五號重型機車，致阮翠娥、丙○○人車倒
地，丙○○並因而受有頭部外傷併腦震盪、左前額血腫、頭部枕部深度撕裂傷、左臉
及四肢多處鈍傷及擦傷等傷害（阮翠娥亦受傷然未據告訴），其自小客車則繼碰撞停
放在路旁之二輛自小客車。案經丙○○訴由嘉義縣警察局水上分局移送臺灣嘉義地方
法院檢察署檢察官偵查起訴。
    理      由
一、訊據上訴人即被告乙○○，固不諱言有於右揭時地駕車肇事，致告訴人丙○○受
    傷之事實；惟矢口否認有何過失傷害之犯行，並辯稱：當時係阮翠娥所騎之機車
    撞上其自小客車，且告訴人丙○○當時亦未受那麼多傷云云。然查被告如何為右
    揭過失傷害之犯罪事實，已迭據其先後在警訊及偵查中供承不諱（見警卷第一頁
    、偵查卷第六頁），核與告訴人丙○○及另被害人阮翠娥，分別在警訊中所指訴
    之情節相符（見警卷第三、五頁），並有道路交通事故調查報告表一份、現場相
    片十張、及嘉義榮民總醫院所出具之診斷證明書、病歷摘要、病歷等件，分別附
    於警卷及原審卷足稽。參諸上開道路交通事故調查報告表及現場照片，被告肇事
    時除追撞被害人阮翠娥所騎乘之機車外，猶續追撞二輛停放在路旁之汽車，致該
    肇事之自小客車車前部位嚴重毀損，顯見被告當時所駕駛之自小客車車速甚快，
    否則無以造成如此嚴重之追撞車禍，其係超速行駛無疑，其在原審辯稱當時時速
    僅二、三十公里云云，顯與事實不符。按車輛行駛時，駕駛人應注意車前狀況，
    隨時採取必要之安全措施，及行車速度應依標誌之規定，道路交通安全規則第九
    十三條第一項、第九十四條第三項，分別定有明文。被告駕車自知及應注意遵行
    各該道路交通安全規則，以防發生危險，且依當時天候晴、日間自然光線、柏油
    路面平坦無缺陷、無障礙物視距良好，復無不能注意之情狀，乃竟疏未注意致肇
    本件車禍，其過失之咎，委難辭卸。且其過失駕駛行為與告訴人丙○○之受傷結
    果間，亦具相當之因果關係。綜上足認被告所辯，要屬畏罪避重就輕之飾詞，無
    足取信。本案事證已臻明確，其犯行洵堪認定，應予依法論科。
二、核被告所為，係犯刑法第二百八十四條第一項前段之過失傷害罪。其肇事後雖未
    離開現場，然證人即到現場處理之警員甲○○，在本院既已證稱：到現場時僅被
    告在場，被害人均已送醫等語，且其在本院復自承未主動報警或通知救護車，而
    係由停放在路旁被撞自小客車之車主報案，及在原審更自承：「警察來時應該就
    知道我開車肇事，有問我，我有說我是肇事人」等語，足見其係於到場處理之警
    員知悉其肇事，向其訊問後始自白犯罪配合調查無疑，要與自首之要件有間，公
    訴人認有自首之適用，尚有誤會。原審本於同上之見解，適用刑法第二百八十四
    條第一項前段、第四十一條第一項前段，罰金罰鍰提高標準條例第一條前段、第
    二條，並審酌被告之素行、過失之程度、告訴人丙○○所受損害、及其犯後態度
    暨迄未與告訴人丙○○和解等一切情狀，對其量處有期徒刑二月，並諭知如易科
    罰金以三百元折算一日之標準。經核認事用法並無不合，量刑亦稱妥適。被告上
    訴意旨，否認犯罪，指摘原判決不當，為無理由，應予駁回。
三、據上論斷，應依刑事訴訟法第三百六十八條，判決如主文。
本案經檢察官劉得鉦到庭執行職務。
中      華      民      國    九十二    年      六      月      十      日
                                  臺灣高等法院臺南分院刑事第二庭
                                      審判長法官  游  明  仁
                      法官  蘇  重  信
                                            法官  林  永  茂
右正本證明與原本無異。
不得上訴。
                                      法院書記官  劉  岳  文
中      華      民      國    九十二    年      六      月      十      日
刑法第二百八十四條第一項：
因過失傷害人者，處六月以下有期徒刑、拘役或五百元以下罰金，致重傷者，處一年
以下有期徒刑、拘役或五百元以下罰金。


司法院資訊處製作；財團法人民間司法改革基金會備份。
